【裁判字號】    92,訴,2551
【裁判日期】    921215
【裁判案由】    常業竊盜等
【裁判全文】
臺灣高雄地方法院刑事判決                        九十二年度訴字第二五五一號
    公  訴  人  臺灣高雄地方法院檢察署檢察官
    被      告  甲○○
右列被告因竊盜等案件，經檢察官提起公訴（九十二年度偵字第一六四九八號），本
院判決如左：
    主  文
甲○○以犯竊盜罪為常業，累犯，處有期徒刑肆年。應於刑之執行前，令入勞動場所
強制工作參年。
附表二所示之物，均沒收。
    事  實
一、甲○○曾因違反麻醉藥品管理條例、偽造文書、竊盜、詐欺等罪，分別經法院判
    處有期徒刑七月、四月、八月及四月確定，經合併接續執行，於民國（下同）九
    十一年一月三日假釋出監，同年三月一日假釋期滿，假釋未經撤銷，視為執行完
    畢，仍不思悔悟；因失業無收入，竟意圖為自已不法所有，而基於常業竊盜及連
    續恐嚇取財之犯意，於附表一所示時、地，持其所有客觀上可為兇器之六角板手
    及十字型起子等物為作案工具，破壞如附表一所示之自小、大貨車車門鎖及電源
    鎖之方式（毀損部分，除附表一編號三、四、七、九、十、十一、十三、十五、
    二十、二九、三三、四十、四一、四七、四八、四九、五九、六十、六一、六七
    、七二、七四、七五、八一、九四、九五、九六、一００、一０二、一一七、一
    二九、一三０至一三二、一三五、一三七、一三八、一四０、一四七、一四八、
    一五二、一五四、一五五號之被害人提出告訴外，其餘均未提出告訴），致令不
    堪用，足以生損害於車主及使用人，而竊得如附表一所示施錫堯等一百五十五人
    所有之自小、大貨車得手。甲○○取得失主聯絡電話號碼後，隨即持用「王八卡
    」門號為0000000000、0000000000、000000000
    0、0000000000、0000000000、0000000000、
    0000000000、0000000000、0000000000、00
    00000000、0000000000、0000000000、0000
    000000、0000000000、0000000000、000000
    0000、0000000000、0000000000、00000000
    00、0000000000、0000000000號（上開門號分別植入機
    號：零碼及000000000000000號等手機），與附表一所示之車主
    聯絡，利用車主難以忍受汽車失竊之重大損失之心理，向車主揚言：如不付贖款
    就要將車解體或讓車主找不回車子之方式，恐嚇如附表一所示之車主，使車主因
    擔心無法尋回汽車而心生恐懼，分別依甲○○之要求，匯寄如附表一所示之款項
    到甲○○所指定如附表一所示之陳照明等人之帳戶內（該批帳戶除甲○○以個人
    名義申請開立外，餘均係甲○○依報紙分類廣告向不詳姓名之人購得之人頭帳戶
    ，匯款金額、帳戶及部分匯款情形均如附表一所示），再由甲○○持上開帳戶之
    金融卡，至不特定金融機構之自動櫃員機提領現款予以花用，嗣於九十二年八月
    四日二十二時許，在屏東縣屏東市○○路與建華一街口為警查獲，並扣得附表二
    所示之物及一字型起子、活動板手、鐵鎚、諾基亞五一三０型手機、ＳＡＧＥＭ
    牌ＤＣ８１８型手機各一支及桃園八德郵局邱哲詠帳號號碼條一張等物。
二、案經高雄縣政府警察局移送台灣高雄地方法院檢察署檢察官偵查起訴。
    理  由
一、右開犯罪事實，業據被告甲○○於警詢、偵查及本院審理時均供承不諱，核與如
    附表一所示之證人施錫堯等人於警詢之證述情節相符，復有附表三所示之資料及
    附表二所示之物品扣案可證，足認被告自白與事實相符，應堪採信。故此，本件
    事證明確，被告犯行應堪認定。
二、按刑法上所謂常業犯，係指反覆以同種類之行為目的之社會活動職業性犯罪而言
    ，亦即恃犯罪以維生，縱令同時兼操持其他職業，仍無礙其為常業犯罪，非謂常
    業犯必須別無其他正當職業始克構成，最高法院八十二年台上字第二０七一號著
    有判例可資參照。經查，被告於警訊時供稱：「因失業沒收入，不得以才犯案」
    等語（見九十二年八月五日警訊筆錄），足認被告以上開方式獲取利益，並恃該
    收入維生，以之為常業至明。次按所謂恐嚇，凡一切之言語、舉動足以使他人生
    畏懼心者，均包含在內，最高法院二十二年上字第一三一○號著有判例參照。查
    詳如附表一所示之車主，渠等車子於附表一所示時、地遭竊，而失竊車輛之價值
    不匪，渠等於失竊後，心情正值忐忑之際，即接獲被告電話，要求將數萬元不等
    之金額，匯入所指定之金融帳戶內，否則將車解體或讓車主找不回車子，車主因
    害怕無法尋回前揭失竊車輛，不得以始依被告之指示匯款等情，已如前述，則上
    開詳如附表一所示之車主，之所以願如數匯入被告所要求之贖款，實為求尋回失
    竊車輛以減少損失，倘被竊之車輛因此不能取回，無疑將使車主遭受巨大之精神
    上及財產上損失，故當被告告知如要尋回車輛，需依指示匯款等語時，就受害車
    主之立場而言，即屬已受財產上惡害之通知，其既已使車主因此心生畏怖，則揆
    諸首開判例要旨，應認已達到刑法第三百四十六條第一項規定「恐嚇」之程度無
    疑。次按刑法竊盜罪，須以意圖為自己或第三人不法之所有，竊取他人之動產為
    構成要件，而所謂之「不法所有意圖」，固指欠適法權源，仍圖將財產移入自己
    實力支配管領下，得為使用、收益或處分之情形而言，然該項「不法所有」云者
    ，除係違反法律之強制或禁止規定者外；其移入自己實力支配管領之意圖，違反
    公共秩序或善良風俗，以及逾越通常一般之人得以容忍之程度者，自包括在內（
    最高院八十九年台上字第一六三號判決）；另「使用竊盜」係指於主觀上，行為
    人並非本於不法之所有意圖，乃係以暫時使用之意思取走他人動產之行為而言，
    亦即欠缺「持續性（或終局性）地排除原權利人對該之支配管領力」之要件。茲
    查，被告於竊車之際，既有以恐嚇車主備款贖車之犯意，則其必是將所竊車輛移
    入自己實力支配管領下而藏置於某處，致得為己使用、收益或處分，並持續性地
    排除原權利人即車主對該車之支配管領力，以便於車主因心生畏怖而依其指示匯
    款後，告知車主車輛之藏置處，遂行恐嚇取財之目的，準此，即難謂其無不法所
    有之意圖，究與使用竊盜之暫時使用之意，於竊物使用完畢即予歸還之情形有別
    ，況乎竊盜罪行為本質係屬狀態犯，只要行為人意圖為自己或第三人不法之所有
    ，著手於竊盜行為之實施，犯罪即為完成，然法益侵害之狀態尚屬繼續而已，故
    無論行為人事後係如何處置所竊之物，如解體、棄置路旁、轉售他人等，均無礙
    於該罪之成立。核被告（一）附表一編號三、四、七、九、十、十一、十三、十
    五、二十、二九、三三、四四、四七、四九、五九、六十、六一、六七、七二、
    七四、七五、八一、九四、九六、一００、一０二、一一七、一二九、一三０至
    一三二、一三五、一三七、一三八、一四０、一四七、一四八、一五二及一五四
    號之所為，均係犯刑法第三百二十二條常業竊盜罪、第三百四十六條第一項恐嚇
    取財既遂罪及第三百五十四條毀損罪（二）附表一編號四八、九五及一五五號之
    所為，均係犯刑法第三百二十二條常業竊盜罪、第三百四十六條第三項恐嚇取財
    未遂罪及第三百五十四條毀損罪。（三）除上開（一）（二）之犯行，被告於其
    餘附表一所示之犯行，係犯刑法第三百二十二條之常業竊盜罪及第三百四十六條
    第一項之恐嚇取財既遂罪。又被告所為多次恐嚇取財犯行，或有未遂者，或有既
    遂者，但其時間緊接，基本犯罪構成要件相同，亦顯係出於概括之犯意為之，為
    連續犯，應依刑法第五十六條之規定，從一重之連續恐嚇取財既遂罪論。又被告
    所為多次毀損犯行，時間緊接，且所犯構成要件相同之罪，亦顯係出於概括之犯
    意為之，為連續犯，應依刑法第五十六條之規定，論以一罪，並加重其刑。再者
    ，被告所犯上開常業竊盜罪、連續恐嚇取財既遂罪及連續毀損罪三罪間，有方法
    、目的之牽連關係，應從一重罪之常業竊盜罪處斷。又被告曾因違反麻醉藥品管
    理條例、偽造文書、竊盜、詐欺等罪，分別經法院判處有期徒刑七月、四月、八
    月及四月確定，經合併接續執行，於九十一年一月三日假釋出監，同年三月一日
    假釋期滿，假釋未經撤銷，視為執行完畢等情，有臺灣高等法院被告全國前科紀
  錄表一紙在卷可按，其於執行完畢五年內再犯有期徒刑以上之本罪，應依累犯規
    定加重其刑，並依法遞加重之。爰審酌被告正值壯年，不思向上，竟為一己之貪
    念，圖謀不勞而獲，於竊得他人車輛後，乘被害人愛車遭竊，心情混亂、急於找
    回愛車之心境，恐嚇被害人，勒索贖金，其心態及作法均值非議，而車輛在現今
    社會而言，已屬一般人生活上或工作上必備之交通工具之一，被告竊取他人之車
    ，不但已侵害被害人憲法所保障之財產權，更直接影響到被害人之生計及生活品
    質，以今日吾人社會車輛失竊之嚴重性而言，此等犯行對被害人所造成之不便及
    心理恐懼，實不可謂不重，破壞社會秩序甚鉅，且其事前並早已備妥各種犯罪之
    工具、行動電話、門號及人頭帳戶等，以便於竊車後，提領勒贖所得，造成被害
    人及犯罪偵查機關查緝之不易，亦難追討其所得之贓款，併參以其犯罪動機、目
    的、方法、手段、犯罪次數、犯罪所生之危害、所得利益高達新台幣三百餘萬元
    ，惟念其犯後坦承部全部犯行，態度良好等一切情狀，量處如主文所示之刑，以
    示懲儆。
三、又被告係以竊盜所得恃以維生，為常業竊盜犯，業如前述，應併依竊盜犯贓物犯
    保安處分條例第三條第一項第二款、第四條、第五條第一項前段之規定，諭知於
    刑之執行前，令入勞動場所強制工作三年。附表二所示之物，均為被告所有，供
    其犯罪所用或犯罪預備之物之事實，業據其於警訊中陳明在卷，均應依刑法第三
    十八條第一項第二款宣告沒收；另扣案之一字型起子、活動板手、鐵鎚、諾基亞
    五一三０型手機、ＳＡＧＥＭ牌ＤＣ８１８型手機各一支及桃園八德郵局邱哲詠
    帳號號碼條一張，雖為被告所有，然無證據證明係供本件犯行所用或有何其他關
    聯，均不另為沒收之諭知，附此敘明。
據上論斷，應依刑事訴訟法第二百九十九條第一項前段，刑法第五十六條、第三百二
十二條、第三百四十六條第一項、第三百五十四條、第五十五條、第四十七條、第三
十八條第一項第二款，竊盜犯贓物犯保安處分條例第三條第一項第二款、第四條、第
五條第一項前段，罰金罰鍰提高標準條例第一條前段，判決如主文。
本案經檢察官朱婉綺到庭執行職務。
中      華      民      國    九十二    年     十二     月     十五     日
                                     臺灣高雄地方法院刑事第九庭
                                         審判長法  官    孫啟強
                         法  官    楊宗翰
                                               法  官    張茹棻
右正本證明與原本無異。
如不服本判決，應於判決送達後十日內，向本院提出上訴狀。
                                               書記官    李忠霖
中      華      民      國    九十二    年     十二     月     十五     日
附錄：本判決論罪科刑法條：
刑法第三百二十二條
以犯竊盜罪為常業者，處一年以上七年以下有期徒刑。
刑法第三百四十六條
意圖為自己或第三人不法之所有，以恐嚇使人將本人或第三人之物交付者，處六月以
上五年以下有期徒刑，得併科一千元以下罰金。
以前項方法得財產上不法之利益，或使第三人得之者，亦同。
前二項之未遂犯罰之。
刑法第三百五十四條
毀棄、損壞前二條以外之他人之物或致令不堪用，足以生損害於公眾或他
人者，處二年以下有期徒刑、拘役或五百元以下罰金。
附表二
┌───┬─────────────────────┬──────────┐
│編號  │扣案物品                                  │數量                │
├───┼─────────────────────┼──────────┤
│一    │郵政金融卡（卡號：00000000000000）        │一張                │
├───┼─────────────────────┼──────────┤
│二    │郵政金融卡（卡號：000000000000）          │一張                │
├───┼─────────────────────┼──────────┤
│三    │華南銀行金融卡（卡號：000000000000）      │一張                │
├───┼─────────────────────┼──────────┤
│四    │中興銀行金融卡（卡號：000000000000）      │一張                │
├───┼─────────────────────┼──────────┤
│五    │0000000000號行動電話（摩特羅拉牌）        │一具                │
├───┼─────────────────────┼──────────┤
│六    │六角扳手                                  │一支                │
├───┼─────────────────────┼──────────┤
│七    │十字起子                                  │一支                │
├───┼─────────────────────┼──────────┤
│八    │中興銀行屏東分行張耀文存摺（帳號：00000000│一本                │
│      │86978號）                                 │                    │
│      │                                          │                    │
├───┼─────────────────────┼──────────┤
│九    │高雄林華郵局紀勝銘存摺（局號：0000000號、 │一本                │
│      │帳號：0000000號）                         │                    │
│      │                                          │                    │
├───┼─────────────────────┼──────────┤
│十    │屏東復興郵局甲○○存摺（局號：0000000號、 │一本                │
│      │帳號：0000000號）                         │                    │
│      │                                          │                    │
├───┼─────────────────────┼──────────┤
│十一  │華南銀行屏東分行甲○○存摺（帳號：00000000│一本                │
│      │0901號）                                  │                    │
│      │                                          │                    │
├───┼─────────────────────┼──────────┤
│十二  │0000000000號行動電話（摩特羅拉牌）        │一支                │
├───┼─────────────────────┼──────────┤
│十三  │0000000000號行動電話（三星牌）            │一支                │
├───┼─────────────────────┼──────────┤
│十四  │0000000000號行動電話（ＬＧ牌）            │一支                │
├───┼─────────────────────┼──────────┤
│十五  │便帽                                      │三頂                │
├───┼─────────────────────┼──────────┤
│十六  │0000000000門號卡                          │一張                │
├───┼─────────────────────┼──────────┤
│十七  │0000000000號碼條                          │一張                │
├───┼─────────────────────┼──────────┤
│十八  │0000000000號碼條                          │一張                │
└───┴─────────────────────┴──────────┘


司法院資訊處製作；財團法人民間司法改革基金會備份。
